【裁判字號】    99,訴,399
【裁判日期】    990712
【裁判案由】    加工自殺罪等
【裁判全文】
臺灣桃園地方法院刑事判決               99年度訴字第399號
公  訴  人  臺灣桃園地方法院檢察署檢察官
被      告  甲○○
選任辯護人  劉士昇律師
上列被告因加工自殺罪等案件，經檢察官提起公訴（99年度偵字
第6592號），因被告就被訴事實為有罪之陳述，經詢問檢察官、
被告及辯護人之意見後，合議庭乃裁定改依簡式審判程序判決如
下：
    主  文
甲○○明知為禁藥而轉讓，處有期徒刑肆月；又教唆他人使之自
殺，處有期徒刑壹年貳月。應執行有期徒刑壹年肆月。
    事  實
一、甲○○與簡子馨係朋友關係，甲○○於民國99年3 月3 日上
    午9 時10分許，騎乘車牌號碼PJ9-881 號機車，前往簡子馨
    位在桃園縣桃園市○○○街96號5 樓住處之房間聊天，而甲
    ○○明知甲基安非他命，係毒品危害防制條例第2 條第2 項
    第2 款規定所列第二級毒品，並經公告屬藥事法第22條第1
    項第1 款所列之禁藥，不得非法轉讓，竟仍基於轉讓禁藥及
    第二級毒品甲基安非他命之犯意，於同日上午某不詳時間，
    在上址簡子馨之房間內，將其所有之甲基安非他命1 小包（
    實際甲基安非他命重量不詳）無償轉讓予簡子馨施用，之後
    於同日某時許，甲○○因染上毒癮致無法正常工作及生活開
    銷壓力過大導致心情欠佳，於哭泣中遂燃起其之前已有之輕
    生念頭，而想燒炭自殺，但因其不知如何燒炭自殺，竟基於
    教唆他人自殺之犯意，教唆原無自殺意願之簡子馨陪伴其一
    起燒炭自殺，簡子馨聽聞後即允諾之，並於同日下午5 、6
    時許，持木炭及其住處內之金爐擺放在其房間床尾處點火燃
    燒木炭，復在房門及窗戶之空隙間塞放毛巾，與甲○○一同
    燒炭自殺，嗣於同年3 月5 日上午7 時許，甲○○於上址房
    間內清醒後，發現身旁之簡子馨已無動靜並手臂冰冷僵硬，
    隨即起身離開房間，至上址客廳遇見簡子馨胞妹乙○○，甲
    ○○即請乙○○外出購買早餐，乙○○外出後，甲○○回到
    房間內確認簡子馨此時已身體冰冷、僵硬、臉旁並流有大量
    血跡而無生命跡象，甲○○為掩飾燒炭導致簡子馨死亡之事
    實，即將房間內之金爐移動至屋外陽台，其後乙○○買完早
    餐返回住處後，甲○○一邊食用乙○○帶回之早餐一邊向乙
    ○○告知簡子馨吐血躺在床上一事，乙○○聽聞後即迅速通
    報119 救護，消防救護人員到場救護時，簡子馨已無身命跡
    象而無法施救，嗣經警據報處理，始知簡子馨因燒炭吸入過
    量一氧化碳致死濃度中毒死亡，而查悉上情。
二、案經桃園縣政府警察局桃園分局報告臺灣桃園地方法院檢察
    署檢察官偵查起訴。
    理  由
一、程序方面：
    本案被告甲○○所犯均為死刑、無期徒刑、最輕本刑為3 年
    以上有期徒刑以外之罪，其於準備程序進行中，就被訴事實
    為有罪之陳述，經本院告知簡式審判程序之旨，並聽取公訴
    人、被告及辯護人之意見後，本院合議庭裁定由受命法官獨
    任進行簡式審判程序，合先敘明。
二、事實認定方面：
    訊之被告甲○○對於上揭事實坦承不諱（見偵查卷第5 頁至
    第10頁、第63頁至第65頁、第72頁至第74頁、第77頁、第10
    1 頁至第103 頁，本院訴字卷第8 頁背面、第28頁背面、第
    36頁背面、第38頁背面、第42頁），核與證人即簡子馨胞妹
    乙○○、證人即員警劉漢文證述相符（見偵查卷第14頁至第
    17頁、第97頁至第98頁），另有卷附現場圖（見偵查卷第26
    頁）、現場照片10張（見偵查卷第27頁至第31頁）、簡子馨
    住處外監視器翻拍照片10張（見偵查卷第32頁至第41頁）、
    木炭採證照片4 張（見偵查卷第42頁至第43頁、第58頁至第
    59頁）、被告血液檢驗單檢查報告（見偵查卷第44頁至第48
    頁）、內政部警政署刑事警察局鑑定書（見偵查卷第93頁至
    第94頁）、臺灣桃園地方法院檢察署檢驗報告書（見相驗卷
    第28頁至第33頁）、臺灣桃園地方法院檢察署相驗屍體證明
    書（見相驗卷第37頁）、法務部法醫研究所解剖報告書（見
    相驗卷第43頁至第45頁）、法務部法醫研究所鑑定報告書（
    見相驗卷第46頁至第53頁）等件在卷可稽，足認被告甲○○
    之自白與事實相符。本件事證明確，被告甲○○上揭犯行，
    已堪認定，應依法論科。
三、論罪科刑方面：
(一)、按甲基安非他命屬毒品危害防制條例第2 條第2 項第2 款所
    列之第二級毒品，甲基安非他命亦屬藥事法第22條第1 項第
    1 款所列禁藥。故核被告明知為屬禁藥之甲基安非他命而轉
    讓予他人者，除成立毒品危害防制條例第8 條第2 項之轉讓
    第二級毒品罪外，亦構成藥事法第83條第1 項之轉讓禁藥罪
    。然按藥事法第83條第1 項係於93年4 月21日修正公佈，同
    年月23日施行，為毒品危害防制條例之後法，且藥事法第83
    條第1 項之法定刑為7 年以下有期徒刑，得併科5 百萬元以
    下罰金，與毒品危害防制條例第8 條第2 項之法定刑為6 月
    以上，5 年以下有期徒刑，得併科70萬元以下罰金相較後，
    以藥事法第83條第1 項之法定刑為重；又以毒品之範圍尚包
    括影響精神物質與其製品，而藥事之管理，亦非僅止於藥品
    之管理，毒品未必均係經公告列管之禁藥，禁藥亦非必均為
    毒品，毒品危害防制條例與藥事法二者，並無必然之特別法
    與普通法關係，是除有轉讓之第二級毒品達毒品危害防制條
    例第8 條第6 項之一定數量，經依法加重後之法定刑較藥事
    法第83條第1 項之法定刑為重之情形外，此係屬同一犯罪行
    為而同時有二種法律可資處罰之「法條（規）競合」情形，
    應依「重法優於輕法」、「後法優於前法」等法理，優先適
    用屬後法且為重法之藥事法第83條第1 項之規定處斷至明（
    最高法院96年度臺上字第3582號判決意旨、臺灣高等法院暨
    所屬法院94年法律座談會刑事類提案第8 號結論意旨參照）
    。經查：被告轉讓予簡子馨施用之甲基安非他命數量不詳，
    惟被告自承僅轉讓予簡子馨吸食不到一次的量（見本院訴字
    卷第42頁），顯未達毒品危害防制條例第8 條第6 項、轉讓
    持有毒品加重其刑之數量標準第2 條所規定加重其刑之淨重
    10公克以上之可能，是揆諸前揭規定與說明，被告所為轉讓
    甲基安非他命予簡子馨之犯行，應係犯藥事法第83條第1 項
    之轉讓禁藥罪。
(二)、核被告甲○○所為，係犯藥事法第83條第1 項之轉讓禁藥罪
    及刑法第275 條第1 項之教唆他人使之自殺罪。公訴意旨認
    被告就轉讓甲基安非他命犯行部分應論以毒品危害防制條例
    第8 條第2 項之罪，尚有未合，已如前述，惟其基本社會事
    實同一，爰依法變更起訴法條（見本院訴字卷第60頁）。又
    被告持有第二級毒品甲基安非他命後，進而轉讓，其持有甲
    基安非他命之低度行為，應為轉讓之高度行為所吸收，不另
    論罪。另被告所犯上揭轉讓禁藥罪及教唆他人使之自殺罪，
    犯意各別，行為互殊，應予分論併罰。
(三)、爰審酌被告無償轉讓甲基安非他命供簡子馨施用，戕害簡子
    馨之身心健康，已有不該，復因其自身染有毒癮之惡習及及
    一時工作、生活開銷無著落，竟不思循正途戒斷毒癮，回歸
    正常生活，而輕易萌生燒炭自殺之念頭，又僅因其不知如何
    燒炭自殺，亦無獨自以其他方式自殺之勇氣，竟唆使簡子馨
    與其一同燒炭自殺，致原無輕生意念之簡子馨與其一同燒炭
    自殺，不幸斷送其年輕寶貴之生命，造成簡子馨家庭破碎，
    其父母需忍受白髮人送黑髮人此慟失至親之長久傷痛，亦對
    社會產生負面不良之影響，而被告於99年3 月5 日早上在簡
    子馨房間內清醒後，既已發現簡子馨躺在房間床鋪上，臉邊
    流有血跡，身體冰冷、僵硬，竟未選擇在第一時間主動通報
    救護，竭盡所能看是否能有最後一線希望，救回簡子馨之生
    命，反而先選擇更動房內燒炭之金爐擺設，復在簡子馨胞妹
    乙○○購回早餐後，猶能拿起該早餐食用，邊吃早餐邊向乙
    ○○告知簡子馨吐血一事，而是由乙○○通報救護，被告在
    教唆原無輕生念頭之簡子馨與其一同燒炭自殺後，造成簡子
    馨死亡而其自身獨自存活之結果，竟不思悲痛及努力試圖挽
    回簡子馨寶貴之生命，其態度消極，顯然不知珍惜他人寶貴
    生命，被告所為誠屬不該，且帶給社會極其不良之示範，容
    有接受一定刑事處遇以為矯正之必要，自不宜依辯護人所請
    逕依刑法第275 條第3 項免除其刑，被告仍應受有相當程度
    之刑事非難，另衡以本件被告轉讓予簡子馨施用之甲基安非
    他命數量，及其教唆簡子馨自殺身亡後無法取得死者家屬之
    諒解，再參酌被告與被害人簡子馨平日關係，被告智識程度
    、犯罪動機、目的、手段、素行以及事發後自始坦承犯行，
    犯後態度尚稱良好等一切情狀，量處如主文所示之刑，並定
    其應執行之刑，以資懲儆。
據上論斷，應依刑事訴訟法第273 條之1 第1 項、第299 條第1
項前段、第300 條，藥事法第83條第1 項，刑法第11條、第275
條第1 項、第51條第5 款，判決如主文。
本案經檢察官蔡正傑到庭執行職務
中    華    民    國    99    年    7     月    12    日
                      臺灣桃園地方法院刑事第四庭
                                法  官  張宇葭
以上正本證明與原本無異。
如不服本判決，應於判決送達後10日內，向本院提出上訴狀。
                                 書記官 高  平
中    華    民    國    99    年    7     月    12    日
附錄論罪科刑法條：
藥事法第83條第1 項
明知為偽藥或禁藥，而販賣、供應、調劑、運送、寄藏、牙保、
轉讓或意圖販賣而陳列者，處7 年以下有期徒刑，得併科新臺幣
5 百萬元以下罰金。
犯前項之罪，因而致人於死者，處 7 年以上有期徒刑，致重傷
者，處 3 年以上 12 年以下有期徒刑。
因過失犯第 1 項之罪者，處 2 年以下有期徒刑、拘役或科新臺
幣 30 萬元以下罰金。
第 1 項之未遂犯罰之。
中華民國刑法第275條
教唆或幫助他人使之自殺，或受其囑託或得其承諾而殺之者，處
1 年以上7 年以下有期徒刑。
前項之未遂犯罰之。
謀為同死而犯第 1 項之罪者，得免除其刑。

司法院資訊處製作；財團法人民間司法改革基金會備份。
